臺灣苗栗地方法院民事簡易判決　　　　　　　　 九十三年度苗簡字第一五０號
　　原　　　告　乙○○
　　被　　　告　甲○○
　　訴訟代理人　謝清傑律師
右當事人間請求清償借款事件，本院於九十二年三月二十五日言詞辯論終結，判決如
下：
    主    文
被告應給付原告新台幣伍拾萬元。
訴訟費用由被告負擔。
本判決得假執行。
    事實及理由
壹、原告之聲明：如主文第一項所示。
貳、事實摘要：
一、原告方面：被告於民國八十八年間，透過訴外人李玉珠執被告所簽發，票據金額
    為新台幣（下同）五十萬元之支票一紙，向原告借得五十萬元，雙方約定被告應
    於一年後清償，惟屆期被告未為清償，原告亦曾於九十二年七月以存證信函催告
    被告清償，惟未獲置理，為此依消費借貸之法律關係提起本訴。
二、被告方面：被告不認識原告，不可能向原告借款。且系爭支票係被告之妻鍾麗玉
    與訴外人李玉珠因合夥關係，於對帳時預先簽發而交付李玉珠，由於對帳尚未有
    結果，無確定之債權債務關係，故系爭支票並未記載發票日。
參、法院之判斷：
一、查原告主張被告於八十八年間，透過訴外人李玉珠執被告所簽發，票據金額為五
    十萬元之支票一紙，向原告借得五十萬元，雙方約定被告應於一年後清償，惟屆
    期被告未為清償等情，為被告所否認，並以被告不認識原告，不可能向原告借款
    ，且系爭支票係被告之妻鍾麗玉與李玉珠因合夥關係，於對帳時所預為簽發而交
    付予李玉珠等語置辯。按當事人主張有利於己之事實者，就其事實負有舉證之責
    任，民事訴訟法第二百七十七條定有明文。原告對於自己主張之事時已盡證明之
    責後，被告對其主張，如抗辯其不實並提出反對之主張者，則被告對其反對之主
    張，亦應負證明之責，此為舉證責任分擔之原則，最高法院著有十八年上字第二
    八五五號判例可資參照。經查，原告就其主張之事實，業據其提出支票一紙為證
    ，被告對於系爭票據為其所簽發乙節亦不爭執，另證人李玉珠到庭證述：「被告
    於八十八年間請我幫忙，說有一張票可能會跳票，請我幫他調現，當初我有跟被
    告說是向原告調五十萬元，被告將支票拿給我，我拿去向原告借錢，被告告訴我
    沒多久就會還了，我有將五十萬元現金交付給被告，我是親自交給被告，當時被
    告及他太太到我家來拿‧‧‧我知道支票上無記載發票日，被告說沒有幾天就還
    了，所以不需要記載」等語綦詳，審酌證人與兩造均無利害關係，當無設詞偏頗
    任何一方之理，且證人對於其為被告向原告借款之緣由、洽談經過、借款交付情
    形、地點、在場人士為何等細節，均能明確陳述，其證詞應堪採信。另證人即被
    告之妻鍾麗玉固證稱：系爭支票係其與李玉珠合夥，在李玉珠家簽賭六合彩，開
    立被告之支票，合夥的比例是輸贏二人平分，六合彩一星期開二期，其等係二期
    做一次結帳，合夥幾個月，經結算結果簽發系爭支票予李玉珠，因尚未結算，故
    應給付李玉珠之金額尚未確定等語，惟證人對於其與李玉珠合夥成立經過、時間
    ，出資金額、比例，所生利益、損失如何分配，及歷來盈虧結算之紀錄及結果等
    細節，則未能詳實說明，又其等如對於結算結果尚未確定，即簽發票據金額為五
    十萬元，數目非小之支票交付合夥人收執，亦顯與交易常情不符，是證人鍾麗玉
    之證詞尚難採信，亦不足以作為被告主張兩造並無借貸關係乙節為有利之認定。
    此外，被告復未能舉證證明系爭支票確係因被告之妻與李玉珠合夥而簽發，其前
    開抗辯，即不足採。綜上所述，自堪信原告主張被告向其借貸五十萬元等情為真
    實。
二、按借用人應於約定期限內，返還與借用物種類、品質、數量相同之物，未定返還
    期限者，借用人得隨時返還，貸與人亦得定一個月以上之相當期限，催告返還，
    民法第四百七十八條定有明文。被告向原告借貸五十萬元等情，業如前述，從而
    ，原告本於消費借貸之法律關係清償借款五十萬元，為有理由，應予准許。
三、本件係依民事訴訟法第四百二十七條第一項規定適用簡易程序所為被告敗訴之判
    決，依同法第三百八十九條第一項第三款規定，本院自應依職權宣告假執行。
四、據上論結，本件原告之訴為有理由，依民事訴訟法第四百三十六條第二項、第七
    十八條、第三百八十九條第一項第三款，判決如主文。
中　　　華　　　民　　　國　　九十三　　年　　　三　　　月　　三十一　　日
                                      苗栗簡易庭法　　　官    曾明玉
正本係照原本作成
如對本判決上訴，須於判決送達後廿日內向本院提出上訴狀
中　　　華　　　民　　　國　　九十三　　年　　　三　　　月　　三十一　　日
                                            法院書記官    林美鳳
